【裁判字號】    90,訴,1927
【裁判日期】    901012
【裁判案由】    偽造文書
【裁判全文】
台灣台中地方法院刑事判決                          九十年度訴字第一九二七號
    公  訴  人  台灣台中地方法院檢察署檢察官
    被      告  丙○○
    選任辯護人  張居德
右列被告因偽造文書等案件，經檢察官提起公訴（九十年度偵字第11256號），本院
判決如左：
    主  文
丙○○連續行使偽造私文書，足以生損害於他人，處有期徒刑壹拾月，緩刑伍年。
    事  實
一、丙○○明知其已無資力支付會款，竟仍意圖為自己不法之所有，於民國（下同）
    八十八年五月十五日，在台中縣大里市○○路６９號，邀丁○○○、乙○○○、
    甲○○、李吳秀貞等人，參加由其發起召集之民間互助會，會員連同會首共計二
    十一人，每會每月會款新臺幣（下同）三萬元，期間至九十年一月十五日止，採
    內標方式標會，於每月十五日二十時在該址開標。嗣丙○○即基於概括之犯意，
    連續於八十八年八月十五日、八十九年二月十五日，在標單上偽造丁○○○、乙○○○二人之名義，先後標取會款，致其他活會會員陷於錯誤而連續交付會款予
    丙○○，足生損害於丁○○○、乙○○○及其他活會會員。又八十九年十二月十
    五日標會時，因僅剩李吳秀貞與甲○○二人為活會，而李吳秀貞前往標會時，丙○○竟向李吳淑貞騙稱所剩二會由渠等均分，致李吳淑貞誤以為真實，因而只收
    取半數之會款，另半數則由丙○○收取。嗣該互助會於９０年１月１５日結束後
    ，因乙○○○、韓春敏、甲○○三人自認仍為活會，但卻無會款可收，經查訪之
    後而發覺上情。丙○○因上述冒標會款之行為，而詐得會款共２０４萬元。
二、案經丁○○○、乙○○○、甲○○等人訴請台灣台中地方法院檢察署檢察官偵查
    起訴。
        理  由
一、訊據被告丙○○坦承上開犯罪事實不諱，經核與告訴人丁○○○、乙○○○、甲○○等人指訴之情節無異，並經證人李吳秀貞證述無訛，另有互助會簿（影本）
    一份附卷可稽，事證明確。查被告邀集之本件民間互助會約定競標者應於標單上
    載明金額及姓名，業據被告自承明確，其為達冒標之目的，冒用丁○○○、乙○○○二人名義在標單上偽填姓名及出標金額，標取會款，致使活會會員誤以為有
    人標取該會，而陷於錯誤，繳納會款，核屬詐術之施用無訛。而被告冒名標會，
    自足生損害於被冒名之人，復使該期出價次高之會員得標權利遭致剝奪，更使活
    會會員對於互助會權益受到影響，自足生損害於被冒標之人及活會會員，被告犯
    行堪予認定，應依法論科。
二、按一般民間互助會競標係由參與者以標單簽寫會員姓名、標息，而以所寫標息最
    高者為得標，是標單係屬在紙上書寫之文字而依習慣及約定足以為表示一定用意
    之證明，依刑法第二百二十條規定視為準私文書。查被告意圖為自己不法之所有
    ，以丁○○○、乙○○○之名義寫標單，並在標單上書寫姓名及記載標金持以行
    使，其冒用被害人丁○○○及乙○○○二人名義競標之詐術，並向尚未得標之互
    助會會員佯稱係其等得標，冒標會款，而使各該次尚為活會之各會員陷於錯誤而
    詐取會款（死會會員則不論何人得標均有繳納會款義務，不生陷於錯誤而為意思
    決定情形，是此部份不成立詐欺罪責。），足生損害於各該被冒標會員及上開各
    該活會之會員。核其所為，係犯刑法第二百十六條、第二百二十條、第二百十條
    之行使偽造文書罪及第三百三十九條第一項之詐欺取財罪。被告冒名標會詐取多
    人之財物，其每次詐欺行為，均係侵害各活會會員之法益，係以同一行為而觸犯
    數詐欺罪，屬同種想像競合關係，僅論一詐欺罪；至其先後多次行使偽造私文書
    行為及所犯多次詐欺取財行為，各係犯同一構成要件之罪，且時間緊接，顯係基
    於概括犯意為之，各應依連續犯規定論以一罪並加重其刑。而其偽造會員姓名簽
    署之行為為偽造私文書之部分行為不另論罪，而其偽造私文書之低度行為應為行
    使偽造私文書之高度行為所吸收，僅論以行使偽造私文書罪；又其所犯連續行使
    偽造私文書罪與連續詐欺取財罪間，具方法結果之牽連犯關係，應從法定刑較重
    之連續行使偽造私文書罪處斷。查被告於犯罪後已與被害人乙○○○、丁○○○
    及甲○○達成和解，清償會款，有其提出之和解書二份在卷可稽，態度尚佳。本
    院爰審酌被告之品行、犯罪動機、目的、手段、所生危害、所得財物及犯罪後已
    與被害會員和解態度尚佳等一切情狀，量處如主文所示之刑。被告未曾受有期徒
    刑以上刑之宣告，此有台灣高等法院被告前案紀錄表附卷可參，經此教訓當知悛
    悔而無再犯之虞，本院認其所受上開有期徒刑之宣告，以暫不執行為適當，併宣
    告緩刑伍年，以啟自新。
三、公訴意旨另認被告曾於八十九年九月十五日冒用甲○○之名義標取會款，惟被告
    則堅決否認有此部份犯行。查甲○○僅參加一會，而本件互助會進行至九十年一
    月十五日末會時，尚有丁○○○、乙○○○及甲○○三人為活會，前二人部分已
    為被告冒標，故應尚有一人未標，此一人應即係甲○○之部分，是被告辯稱未偽
    造甲○○名義之標單冒標會款，乃屬可信。此部份本院查無確切之證據可認被告
    犯罪，然公訴人既認此部份與前開論罪科刑之部分，有連續犯之關係，屬裁判上
    一罪，爰不另為無罪之諭知。
四、被告所偽造標單並未扣案，而無其它積極證據足以證明尚屬存在，應係於案發後
    丟棄滅失而不存在，爰不另為沒收之宣告，附此敘明。
據上論斷，應依刑事訴訟法第二百九十九條第一項前段，刑法第五十六條、第二百十
六條、第二百十條、第二百二十條、第三百三十九條第一項、第五十五條、第七十四
條第一款，判決如主文。
中       華       民       國     九十      年      十      月    十二  日
                                        臺灣台中地方法院刑事第七庭
                                            法  官  李添興
右正本證明與原本無異。
如不服本判決，應於判決送達後十日內向本院提出上訴狀，上訴於臺灣高等法院臺中
分院( 須附繕本 )。
                                            書記官
中       華       民       國     九十      年      十      月    十二  日
附錄本案論罪科刑法條全文
刑法第三百三十九條第一項：
意圖為自己或第三人不法之所有，以詐術使人將本人或第三人之物交付者，處五年
下有期徒刑、拘役或科或併科一千元以下罰金。
刑法第二百十六條：
行使第二百十條至第二百十五條之文書者，依偽造、變造文書或登載不實事項或使
載不實事項之規定處斷。
刑法第二百十條：
偽造、變造私文書，足以生損害於公眾或他人者，處五年以下有期徒刑。


司法院資訊處製作；財團法人民間司法改革基金會備份。
